臺灣高等法院臺南分院民事判決　95年度訴字第23號
原　　　告　甲　○
　　　　　　戊○○
　　　　　　己○○○
　　　　　　乙○○
兼　共　同
訴訟代理人　丁○○
被　　　告　丙○○
上列當事人間請求侵權行為損害賠償事件，經本院刑事庭裁定（
95年度交附民字第82號）移送前來，本院於中華民國96年3月6日
言詞辯論終結，判決如下︰
      主      文
被告應給付原告甲○新臺幣柒拾萬柒仟柒佰元；給付原告戊○○
、己○○○、乙○○、丁○○各新臺幣拾萬元，及均自民國九
十五年九月九日起至清償日止，按年息百分之五計算之利息。
原告其餘之訴駁回。
原告甲○以新台幣壹拾伍萬元；原告戊○○、己○○○、乙○○
、丁○○各以新台幣壹拾萬元為被告供擔保後得假執行。
原告其餘假執行之聲請駁回。
訴訟費用由被告負擔二分之一，餘由原告負擔。
      事      實
甲、原告方面：
一、聲明：求為判決：(一)被告應給付原告甲○新台幣（下同）1,
    111,340元，給付原告戊○○、己○○○、乙○○、丁○○
    各80萬元，及均自起訴狀繕本送達之翌日起至清償日止，按
    年息百分之5計算之利息。(二)願供擔保，請准宣告假執行。
二、陳述：
  (一)被告於民國（下同）95年2月20日20時許，飲用3瓶啤酒後，
    明知已達不能安全駕駛之狀態，仍於同月21日5時30分許，
    駕駛車牌RG－0376號之自用小客車，沿雲林縣二崙鄉○○村
    ○○路行駛，於行經仁和路與中華路53巷交岔路口時，因未
    注意車前狀況，且超速又闖閃光黃燈等諸多過失，致撞擊前
    方對向騎乘腳踏車之李陳素英，造成李陳素英當場死亡，被
    告於肇事後並逃逸，其所涉過失致死等罪部分，業經判決有
    期徒刑4年確定在案。
  (二)依民法第184條第1項前段、第192條第1項及第194條之規定
    ，被告應賠償原告等下列損害：
    (1)殯葬費用：207,700元，由原告甲○支出。
    (2)精神慰撫金：原告甲○乃李陳素英之夫，與被害人結婚數
      十載，感情至深，因此次不幸，無法與其共度晚年，喪偶
      為人生之至痛。原告戊○○、己○○○、乙○○、丁○○
      為被害人之子女，骨肉親情，何等親密，突遭喪母之慟，
      令原告等人心肝欲裂。原告等人遭受精神上莫大之痛苦，
      各請求被告賠償慰撫金80萬元。
三、證據：提出殯葬費收據影本10件、戊○○之各類所得扣繳暨
    免扣繳憑單影本2件、己○○○之勞工保險被保險人投保資
    料表影本1件、丁○○之各類所得扣繳暨免扣繳憑單影本1件
    、乙○○之參加農民健康保險證明單影本1件、戶籍謄本影
    本5件為證。
乙、被告方面：
    被告未於準備程序期日及言詞辯論期日到場，其亦未提出任
    何書狀、證據以為聲明及陳述。
戊、本院依職權調閱臺灣雲林地方法院檢察署95年度偵字第1286
    號被告丙○○過失致死案件全卷，及原告之稅務電子閘門財
    產所得調件明細表各1件，並查詢被告在監在押全國紀錄。
      理      由
一、被告經合法通知，未於言詞辯論期日到場，核無民事訴訟法
    第386條所列各項情事，爰依原告之聲請，由其一造辯論而
    為判決，合先敘明。
二、原告主張，被告於95年2月20日20時許，在雲林縣崙背鄉○
    ○村○○路安源巷1號，飲用3瓶啤酒後，明知已達不能安全
    駕駛之狀態，仍於95年2月21日5時30分許，駕駛車牌號碼RG
    －0376號之自用小客車，沿雲林縣二崙鄉○○村○○路，由
    西往東方向行駛，行經仁和路與中華路53巷交岔路口時，並
    無不能注意之情事，竟疏未注意而以時速70公里之速度超速
    行駛，又未注意車前狀況，並採取必要安全措施，且未減速
    接近，注意安全，小心通過，而撞擊前方對向正穿越道路，
    騎乘腳踏車之李陳素英，李陳素英因而體腔破裂、骨折出血
    而休克當場死亡，被告於肇事後並逃逸之事實，已經檢察官
    督同法醫師相驗屬實，有勘驗筆錄、相驗屍體證明書、驗斷
    書各一件可按（見相驗卷第36頁、第42至47頁），原告甲○
    係李陳素英之配偶，其餘原告係李陳素英之子女之事實，亦
    有戶籍謄本影本在卷可憑，原告上開主張，堪信為真實。
    茲原告主張，因被告之侵權行為，致其受有上開損害，請求
    被告賠償，則本件應審究者，乃被告就本件之車禍有無過失
    ，應否負侵權行為責任？原告得請求賠償之金額？
三、經查：
  (一)被告之侵權行為是否成立？
    (1)查被告於本件刑事案件時，對於其所為上開犯行已坦白承
      認，核與告訴人即原告甲○之指訴（見相驗卷第5至7頁）
      、及證人林海景（見相驗卷第8至10頁、第40頁）、李家
      慶之證述（見相驗卷第15至16頁）相符，並有肇事現場照
      片及上開肇事自用小客車案發後情形之照片共12張（見相
      驗卷第18至20頁、第34至35頁）、車牌號碼RG－0376號自
      用小客車之行車執照1張、李家慶之駕駛執照1張、李家慶
      之保險證1張（見相驗卷第30頁）、道路交通現場圖1張、
      道路交通事故調查報告表(一)(二)（見相驗卷第22頁至第24頁
      ）、酒精濃度測試單1張、雲林縣警察局舉發違反道路交
      通管理事件通知單2張（見相驗卷第26頁、第31至32頁）
      在卷可稽。被告於刑事案件審理時之自白核與事實相符。
    (2)按汽車駕駛人飲用酒類或其他類似物後其吐氣所含酒精濃
      度超過每公升0.25毫克者，不得駕車；汽車行駛時，駕駛
      人應注意車前狀況及兩車併行之間隔，並隨時採取必要之
      安全措施；行車速度，應依速限標誌或標線之規定；以及
      行經閃光黃燈前，車輛應減速接近，注意安全，小心通過
      ；道路交通安全規則第114條第2款、第94條第3項、第93
      條第1項，以及道路交通標誌標線設置規則第211條第1項
      第1款分別定有明文。依上開道路交通事故調查報告表(一)
      之記載，本件事故地點速限為60公里，又當時天候陰，日
      間有自然光線，路面為柏油路面、乾燥、無缺陷及障礙物
      ，視距良好，閃光號誌動作正常，顯然無不能注意的情事
      ，乃被告於警訊時自承沒有看到她，沒有作反應措施，顯
      見其根本未注意車前狀況並採取有效的安全措施，而其自
      承行經肇事路口時，時速約70幾公里，且未減速通過該閃
      光黃燈之路口，而其於事故發生後，經警員鍾景琳於同日
      8時9分對其施以酒精濃度測試，其呼氣之酒精濃度達每公
      升0.48毫，依「體內酒精濃度的代謝」，推算至其車禍
      發生時的同日6時0分左右，車禍發生時的呼氣酒精濃度應
      約為每公升0.63 毫克。已達不能安全駕駛的酒醉狀態，
      。綜上，原告主張被告酒醉駕車、未注意車前狀況、超速
      行駛且行經閃光黃燈交岔路口未減速通過，因而撞擊被害
      人李陳素英所騎乘之腳踏車之事實，堪可採信。
    (3)查被告酒醉駕車、未注意車前狀況、超速行駛且行經閃光
      黃燈交岔路口未減速通過，可認其行為有過失。其過失行
      為撞擊被害人，與被害人死亡之結果間，顯有相當因果關
      係。即刑事庭亦為相同認定，判處被告過失致人於死等罪
      ，應執行有期徒刑4年確定，有臺灣雲林地方法院95年度
      交訴字第14號及本院95年度交上訴字第764號刑事判決書2
      件在卷可按（見本院卷第5至15頁）。
    (4)綜上所述，被告應負過失侵權行為責任，堪以認定。
  (二)按因故意或過失，不法侵害他人之權利者，負損害賠償責任
    ；不法侵害他人致死者，對於支出殯葬費之人，亦應負損害
    賠償責任；不法侵害他人致死者，被害人之配偶、子、女，
    雖非財產上之損害，亦得請求賠償相當之金額。民法第184
    條第1項前段、第192條第1項、第194條，分別定有明文。
    查被告應負過失侵權行為責任，已見前述，原告等請求被告
    賠償其等損害，洵屬有據。應審酌者，乃原告各項請求金額
    ，是否可採，分論如下：
    (1)殯葬費用部分：
      原告甲○主張其因李陳素英之死亡，支出殯葬費207,700
      元，已據其提出殯葬費收據10件為證（見交附民卷第3至
      10頁）。各該收據分別為金銀紙、骨灰罈、告別式場、功
      德法會、庫錢、辦桌及牲禮費、帆布租金、小靈堂費用、
      火葬場使用費、納骨塔費、棺木費用等，經核均屬必要費
      用，此部分其請求，應予准許。
    (2)精神慰藉金部分：
      按慰藉金之賠償，以人格權遭受侵害，使精神上受有痛苦
      為必要，至其核給之標準固與財產上損害之計算不同，惟
      非不可斟酌雙方身分、資力與加害程度，及其他各種情形
      核定相當之數額。最高法院著有51年度台上字第223號判
      例可資參照。審酌：原告甲○，國小畢業，為自耕農，名
      下有房屋1筆、田地8筆、建地2筆，94年度有所得6,224元
      ；原告戊○○，國小畢業，為工人，名下有田賦1筆，94
      年度有所得153,919元；原告己○○○，國小畢業，從事
      建築業，名下有房屋2筆、建地1筆、汽車2輛，94年度有
      所得8,586元；原告乙○○，國小畢業，為自耕農，名下
      無不動產、財產所得；原告丁○○，高職畢業，從事公職
      ，名下無不動產，94年度有所得608,340元；被告丙○○
      ，高中畢業，從事服務業，名下無不動產，94年度有所得
      101,174元，有稅務電子閘門財產所得調件明細表6件在卷
      可憑（見本院卷第19至31頁）。而原告甲○係被害人之夫
      ，其餘原告係被害人之子女，因被告上開之過失行為致被
      害人發生死亡之結果，原告等人痛失至親，哀痛逾恆，精
      神之痛苦顯可預見，參酌兩造上述學、經歷、財產所得情
      形，及兩造之職業、社會地位、經濟能力等，並被害人之
      死亡情狀，認原告得請求之精神慰撫金甲○以80萬元，戊
      ○○、己○○○、乙○○、丁○○各以60萬元為適當，此
      部分其等請求，應予准許，逾此部分之請求，則過高，不
      應准許。
    (3)綜上，原告甲○得請求者為1,007,700元，其餘原告得請
      求者各為60萬元。
四、次按被保險汽車發生汽車交通事故，受益人得在本法規定之
    保險金額內，直接向保險人請求保險金；保險人依本法規定
    給付之保險金，視為加害人或被保險人損害賠償金額之一部
    分，加害人或被保險人受賠償請求時，得扣除之。強制汽車
    責任保險法第28條及第30條分別定有明文。查原告等已依強
    制汽車責任保險法之規定，向強制汽車責任保險之保險人領
    取保險金150萬元，並由原告5人平均受領，每人各得30萬元
    之事實，已經原告自承在卷（見本院卷第38頁），揆諸前開
    說明，被告自得將原告所受領之上開保險金，視為應給付賠
    償額之一部分予以扣除。原告既陳明各自受領30萬元，經扣
    除後，原告甲○尚得請求之金額為707,700元，其餘原告各
    得請求30萬元。
五、從而，原告等本於侵權行為損害賠償之法律關係，請求被告
    應給付，就原告甲○請求於707,700元，其餘原告於30萬元
    ，及均自起訴狀繕本送達被告之翌日即95年9月9日（交附民
    卷第12頁）起至清償日止，按年息百分之5計算之利息之範
    圍內，為有理由，應予准許。逾越該範圍之請求，則屬無據
    ，應予以駁回。原告就上開請求勝訴部分，陳明願供擔保，
    請求准許宣告假執行，核無不合，應予准許，爰分別酌定相
    當擔保金額准許之，至其敗訴部分假執行聲請失所麗，應予
    駁回。
六、據上論結，本件原告之訴，為一部有理由，一部無理由，依
    民事訴訟法第385條第1項、第79條、第85條第1項前段、第
    390條第2項，判決如主文。
中　　華　　民　　國　　96　　年　　3　　月　　 20　　日
                  民事第二庭   審判長法　官　 丁振昌
                                     法　官　 李素靖
                                     法　官　 吳上康
上為正本係照原本作成。
被告如對本判決上訴，須於判決送達後20日內向本院提出上訴狀
，未表明上訴理由者，應於上訴後20日內，向本院提出理由書（
須附繕本）。依法須繳納裁判費並應委任律師為訴訟代理人，始
得上訴。
原告不得上訴。
中　　華　　民　　國　　96　　年　　3 　　月　　21　　日
                                      書記官  易慧玲
【附記】
民事訴訟法第466條之1：
(1)對於第二審判決上訴，上訴人應委任律師為訴訟代理人。但上
  訴人或其法定代理人具有律師資格者，不在此限。
(2)上訴人之配偶、三親等內之血親、二親等內之姻親，或上訴人
  為法人、中央或地方機關時，其所屬專任人員具有律師資格並
  經法院認為適當者，亦得為第三審訴訟代理人。
民事訴訟法第466條之2：
　上訴人無資力委任訴訟代理人者，得依訴訟救助之規定，聲請
  第三審法院為之選任律師為其訴訟代理人。
